臺灣基隆地方法院基隆簡易庭民事判決
110年度基簡字第929號
原      告  林大盛  
被      告  劉翰陵即有吾家行銷企業社



上列當事人間請求給付票款事件，本院於民國110年11月2日言詞
辯論終結，判決如下：
    主  文
被告應給付原告新臺幣(下同)41萬1,000元，及其中20萬元自110
年2月27日起，其中10萬5,000元自110年3月3日起，其中10萬6,0
00元自110年3月11日起，均至清償日止，按年息6%計算之利息。
訴訟費用4,520元由被告負擔。
本判決得執行。但被告如於假執行程序實施前，以41萬1,000元
為原告預供擔保，得免為假執行。
     事實及理由
一、本件原告為請求被告給付票款，前聲請本院對被告核發支付
    命令；惟被告於法定期間內對原告聲請本院核發之110年度
    司促字第2857號支付命令聲明異議，依民事訴訟法第519條
    第1項規定，上開支付命令即於被告異議範圍內失其效力，
    並應以原告所為核發支付命令之聲請，視為起訴。
二、原告主張：訴外人劉志松持被告簽發如附表所示之支票4紙
    （下稱「系爭支票」）向原告借款，原告已將款項匯至劉志
    松帳戶，嗣原告持系爭支票為付款之提示，均遭存款不足退
    票，爰依票據之法律關係，訴請被告給付票款暨其遲延利息
    ，並聲明：如主文第1項所示。
三、被告答辯：被告不認識原告，系爭支票係被告簽發的没有錯
    ，但被告是簽發交付給劉志松作為其給付貨款之用，且劉志
    松有在地檢署承認錢都是其拿走的等語。
四、本院判斷：
　㈠原告主張其持有被告簽發之系爭支票，經為付款之提示而未
    獲兌現等情，業經原告提出與其主張相符之系爭支票原件以
    及退票理由單為證，並經本院當庭核閱確認屬實，且為被告
    所肯認，原告此部分之主張自堪信為真實。 
　㈡首查，支票有無記載受款人此抬頭，將直接影響支票上發票
    人記載「禁止背書轉讓」之效力，此觀票據法第144條準用
    第30條「記名匯票發票人有禁止轉讓之記載者，不得轉讓」
    即明，故支票發票人於發票時如已為「受款人」與「禁止背
    書轉讓」等記載，將使此記名支票，嗣後僅限於受款人可持
    之兌現，不容受款人再將系爭支票轉讓與他人，但如發票人
    未載受款人卻記載「禁止背書轉讓者」者，原則上，將不發
    生禁止背書轉讓之效力。先予敘明。
　㈢按因票據係文義證券及無因證券，票據行為一經成立發生票
    據債務後，即與其基礎之原因關係各自獨立，是執票人關於
    票據給付之原因不負證明之責，應由票據債務人就其抗辯之
    原因事實先負舉證責任，俾貫徹票據無因性之本質，以維票
    據流通性，迨票據原因關係確定後，關於該原因關係之存否
    、內容等之爭執，再依一般舉證責任分配法則處理（最高法
    院108年度台簡上字第26號判決要旨參照）。又按票據行為
    為不要因行為，即不以給付之原因為要素而得成立之行為，
    凡簽名於票據之人，不問原因如何，均須依票上所載文義負
    責，除執票人取得票據係出於惡意或詐欺者外，發票人不得
    以自己與執票人前手所存抗辯之事由，對抗執票人，此參看
    票據法第13條、第14條及最高法院49年台上字第678號判決
    甚明。被告陳稱其係將系爭支票簽發交付予劉志松作為給付
    貨款用，兩造既非系爭支票之直接前後手，基於票據之無因
    性，被告自不得以其與他人即劉志松間之抗辯事由對抗原告
    ，被告復未舉證證明原告取得系爭支票係出於惡意，揆諸前
    揭說明，被告仍應負發票人之責。
　㈣次按在票據上簽名者，依票上所載文義負責；發票人應照支
    票文義擔保支票之支付，執票人向支票債務人行使追索權時
    ，得請求自為付款提示日起之利息，如無約定利率者，依年
    利6釐計算，票據法第5條、第126條、第133條分別定有明文
    。被告為系爭支票發票人，原告屆期提示系爭支票遭退票不
    獲付款等情，業如前述，揆諸上開規定，原告依票據之法律
    關係，請求被告給付如主文第1項所示之金額及遲延利息，
    核無不合，應予准許。
五、本件第一審裁判費為4,520元，此外即無其他訴訟費用之支
    出，故本件訴訟費用額確定為4,520元，爰依職權確定前開
    訴訟費用由敗訴之被告負擔。
六、本件事證已臻明確，兩造其餘攻擊防禦方法及所提出之各項
    證資料，經審酌，核與判決結果不生影響，爰不予以一一列
    ，附此敘明。
七、本件係民事訴訟法第427條第2項第6 款所定本於票據有所請
    求而涉訟之財產權事件訴訟，本院既為被告敗訴之判決，自
    應依同法第389條第1項第3 款之規定，職權宣告假執行，併
    依職權宣告被告預供相當之擔保金額後，得免為假執行。
八、據上論結，本件原告之訴為有理由，依民事訴訟法第436條
    第2項、第87條第1項、第78條、第389條第1項第3款及第392
     條第2項，判決如主文。
中    華    民    國   110    年    11    月    16    日
                  基隆簡易庭法  官   林淑鳳
以上正本係照原本作成。
對於本件判決如有不服，應於收受送達後20日內向本院提出上訴
書狀，上訴於本院合議庭，並按他造當事人之人數附具繕本。如
委任律師提起上訴者，應一併繳納上訴審裁判費。
中    華    民    國   110    年    11    月    16    日
                            書記官  陳櫻姿
　　　　　　　　　　　　　
【附表】
      編號 發票人 發票日(民國) 票面金額(新臺幣) 票據號碼 提示日（民國） 1 有吾家行銷企業社劉翰陵 110年2月26日 200,000元 HAD0000000 110年2月26日 2  有吾家行銷企業社劉翰陵 110年3月2日 5,000元 HAD0000000 110年3月2日 3 有吾家行銷企業社劉翰陵 110年3月2日 100,000元 HAD0000000 110年3月2日 4 有吾家行銷企業社劉翰陵 110年3月10日 106,000元 HAD0000000 110年3月10日